臺灣嘉義地方法院民事裁定
111年度消債更字第37號 
聲請人即
債  務  人  薛楚烽  

代  理  人  莊安田律師(法扶律師)
相對人即
債  權  人  聯邦商業銀行股份有限公司

法定代理人  林鴻聯  
債  權  人  玉山商業銀行股份有限公司


法定代理人  黃男州  
代  理  人  喬湘秦  
債  權  人  富邦產物保險股份有限公司

法定代理人  陳伯燿  
上列當事人間聲請更生程序事件，本院裁定如下：
    主  文
債務人薛楚烽自中華民國111年4月25日下午5時起，開始更生程
序。
命本院司法事務官進行本件更生程序。
    理  由
一、聲請意旨略以：聲請人對於玉山商業銀行股份有限公司等債
    權人負有新臺幣(下同)728,716元之無擔保債務。因有不能
    清償債務情事，前已向法院聲請債務清理調解，惟調解不成
    立。聲請人因消費借貸、信用卡或現金卡契約，對金融機構
    負債務。前項債務，曾以書面向最大債權金融機構請求共同
    協商債務清償方案而不成立。聲請人無資產，債務總金額則
    有728,716元，有不能清償債務之情事。爰提出財產及收入
    狀況說明書、債權人清冊、債務人清冊等資料，聲請更生。
二、按債務人不能清償債務或有不能清償之虞者，得依本條例所
    定更生或清算程序，清理其債務，消費者債務清理條例第3
    條定有明文。又按，法院開始更生程序之裁定，應載明其年
    、月、日、時，並即時發生效力；前項裁定不得抗告，並應
    公告之。法院裁定開始更生或清算程序後，得命司法事務官
    ，進行更生或清算程序，必要時，得選任律師、會計師或其
    他適當之自然人或法人一人為監督人或管理人。消費者債務
    清理條例第45條、第16條第1項亦設有明文規定。
三、經查，聲請人前於民國111年2月24日已向本院聲請債務清理
    調解，惟於111年3月16日調解不成立。上情業據聲請人提出
    本院111年度司消債調字第35號調解不成立證明書佐參，並
    經本院調卷核閱無訛。次查，聲請人主張有不能清償債務之
    情事，業據聲請人提出財產及收入狀況說明書、債權人清冊
    及108年度、109年度綜合所得稅各類所得資料清單、全國財
    產稅總歸戶財產查詢清單等資料為證。又查，依聲請人提出
    之金融機構存摺交易明細資料，聲請人在台灣企銀之帳戶，
    於111年4月11日存款餘額為63元；在嘉義成功街郵局帳戶，
    於110年12月26日存款餘額為37元。上述存款餘額，合計總
    共100元。另查，聲請人沒有股票或其他有價證券。聲請人
    有中國人壽長青終身保險之保險單，保單準備金價值，目前
    為262,342元；惟該保單另有借款本息242,883元，故解約金
    僅剩19,459元。上情有聲請人提出之中國人壽保險股份有限
    公司保險單保單現金價值證明書佐參。
四、再查，本件聲請人債務形成原因及停止清償原因：
　　聲請人陳稱伊因無特殊專長，又患有身心障礙，謀職不易，
    僅以打零工維持生活，又入不敷出，只好借貸以支付生活費
    用，因愈借愈多又利息滾利息以致無法清償，並非係無正當
    理由而停止清償。
五、復查，本件聲請人更生償還計劃：
    聲請人陳稱伊目前從事居家照顧服務員的工作，每月收入約
    13,529元，加上每月身心障礙補助5,000元，共計18,529元
    ，扣除伊每月生活費用後，伊願意每個月清償2,000元。
六、聲請人有不能清償債務情事或有不能清償之虞的認定：
(一)聲請人陳稱伊對於玉山商業銀行股份有限公司等債權人所負
    欠之無擔保債務，合計728,716元云云。而查，在調解程序
    中，債權人聯邦商業銀行股份有限公司以111年3月10日民事
    陳報狀，陳報債權金額為218,210元(其中本金為89,988元、
    利息為128,222元)；玉山商業銀行股份有限公司以111年3月
    7日債權人債權陳報狀，陳報債權金額為314,185元(其中本
    金為179,219元、利息為134,466元、訴訟費為500元)。另外
    ，債權人富邦產物保險股份有限公司尚未陳報債權，暫時以
    債權人清冊記載之數額452,470元計算。因此，聲請人所負
    欠之無擔保債務，合計至少應在984,865元以上。
(二)次查，聲請人目前從事居家照顧服務員的工作，每月收入約
    13,529元，加上每月身心障礙補助5,000元，共18,529元。
    而聲請人所提列每個月必要生活費用為17,076元，未逾衛生
    福利部公告111年度臺灣省最低生活費1.2倍即17,076元之數
    額，核其所主張之金額，應可採認。
(三)再查，聲請人名下無不動產，存款餘額合計100元、保險單
    之解約金扣除質借款後之剩餘額為19,459元。又查，聲請人
    108年度無所得收入資料、109年度所得收入為23,800元。而
    查，聲請人是於民國56年6月出生，現在年齡已逾54歲，距
    法定強制退休年齡65歲僅剩約11年的時間。聲請人目前從事
    居家照顧服務員的工作，每月收入約13,529元，加上每個月
    身心障礙補助5,000元，合計共18,529元。扣除聲請人每月
    必要生活費17,076元後，每個月剩餘額為1,453元。而以此
    數額，如果欲清償之前積欠玉山商業銀行股份有限公司等債
    權人的984,865元以上之債務，至少需要677個月即56年以上
    的時間才能夠清償完畢。然上述期間，顯然已經逾聲請人得
    為工作之期間。而且，期間另外還有新增加衍生的利息未能
    清償。因此，本件應堪認聲請人確有不能清償債務情事或有
    不能清償之虞。
七、本件無應予駁回聲請更生之事由：
　　經查，本件聲請人為一般消費者，所負無擔保之債務總額未
    逾1,200萬元，且未經法院裁定開始清算程序或宣告破產。
    又查，聲請人亦無消費者債務清理條例第6條第3項所定得予
    駁回更生聲請之情形，而且亦無同條例第8條或第46條各款
    所定應予駁回更生聲請之事由存在。
八、綜據上述，聲請人前因無特殊專長，又患有身心障礙，謀職
    不易，僅以打零工維持生活，因入不敷出，只好借貸以支付
    生活費用，又因工作期間不穩定，曾有數年期間沒有工作、
    沒有收入，而無法清償債務。本院審酌上情，認為聲請人就
    法院所命補正的事項，已經配合提供金融機構存摺交易明細
    資料，並說明伊向債權人借款原因、停止清償原因，及提出
    可供法院參酌的證明資料，可認為已盡所應負之協力義務。
    本件聲請人聲請更生，符合消費者債務清理條例第3條規定
    ，復查無消費者債務清理條例第8條或第46條所定應予駁回
    更生聲請之事由，因此，聲請人聲請更生，乃於法有據，屬
    有理由，應予准許，爰裁定如主文，並依首揭規定命司法事
    務官進行本件更生程序。
九、至於債權人玉山商業銀行股份有限公司111年4月13日債權人
    陳報狀所述之意見內容。因依上述說明，債務人聲請更生，
    符合消費者債務清理條例第3條規定，且無消費者債務清理
    條例第8條或第46條所定應予駁回聲請之事由，因此，本院
    審酌債權人上揭陳述內容後，認為與本件裁定結果無影響，
    爰不逐一論駁，附此敘明。
十、依消費者債務清理條例第11條第1項、第45條第1項、第16條
    第1項，裁定如主文。
中　　華　　民　　國　　111 　年　　 4　　月　　25　　日
                  民事第二庭法　官　呂仲玉
以上正本係照原本作成。
本裁定不得抗告。
中　　華　　民　　國　　111 　年　　 4　　月　　25　　日
                            書記官　朱鴻明